【裁判字號】    94,親,150
【裁判日期】    950125
【裁判案由】    確認親子關係不存在
【裁判全文】
臺灣高雄地方法院民事判決               94年度親字第150號
原      告  甲○○
            乙○○○
被      告  丙○○
特別代理人  本院公設辯護人陳信凱
上當事人間確認親子關係不存在事件，業經本院於民國95年1 月
12日言詞辯論終結，本院判決如下：
  主  文
確認原告甲○○、乙○○○與被告間之親子關係不存在。
訴訟費用由被告負擔。
  事  實及理  由
一、按「確認法律關係之訴，非原告有即受確認判決之法律上利
    益者，不得提起之；確認證書真偽或為法律關係基礎事實存
    否之訴，亦同。前項確認法律關係基礎事實存否之訴，以原
    告不能提起他訴訟者為限」，民事訴訟法第247 條第1 項、
    第2項定有明文。茲原告與被告間之親子關係是否存在，為
    定兩造間有無扶養、繼承等法律關係之基礎，故原告自得依
    該條規定提起一般確認之訴。
二、次按民事訴訟法第589 條之1 固規定「否認子女之訴，由夫
    起訴者，以妻及子女為共同被告；由妻起訴者，以夫及子女
    為共同被告。前項起訴，妻或夫死亡者，以子女為被告」，
    惟該條所指否認子女之訴，係依據民法第1063條所定「妻之
    受胎，係在婚姻關係存續中者，推定其所生子女為婚生子女
    。前項推定，如夫妻之一方能證明妻非自夫受胎者，得提起
    否認之訴。但應於知悉子女出生之日起，一年內為之」（婚
    生子女之推定及否認）而起訴之情形；亦即，以妻於婚姻關
    係存續中「受胎」為前提，若子女並非妻於婚姻關係存續中
    受胎所生，則無該法條規定之適用。本件原告主張被告經登
    記為原告2 人之女，並非該條所指因受婚生子女推定而登記
    之故，而係因人為之虛偽申報所致，自無上開規定之適用，
    應屬民事訴訟法第247 條所定確認之訴之範疇，合先敘明。
三、原告起訴主張：緣原告乙○○○於民國76年6 月9 日在國軍
    左營醫院產下1 女，然於返家7 日後不幸夭折。適鄰君即訴
    外人吳樹芸（原名何美玉）因其夫去世，無力扶養其甫生下
    之女嬰即被告，乃將被告交由原告2 人扶養，惟原告2 人於
    抱回被告翌日，欲向吳樹芸索取被告之出生證明書申報領養
    時，吳樹芸已不知去向，原告乙○○○只好向國軍左營醫院
    申領其產後夭折之女之出生證明，並於76年7 月29日持向高
    雄市前鎮區戶政事務所，申報登記被告為原告夫妻2 人之親
    生子女，此情業經臺灣高雄地方法院檢察署檢察官以94年度
    偵字第10166 號對原告乙○○○為不起訴處分確定在案。是
    原告2 人與被告間確不具有親子關係，為此請求確認原告與
    被告間親子關係不存在等語。而被告則同意原告之聲明，對
    於原告之主張並不爭執。
四、經查，原告主張之事實，業據提出戶籍謄本2 份、臺灣高雄
    地方法院檢察署檢察官94年度偵字第10166 號不起訴處分書
    、行政院高雄榮民總醫院親子鑑定報告1 紙為證，依兩造為
    親子血緣鑑定結果認：「1 、乙○○○與丙○○：根據以上
    血型及16組基因位點的分析結果，共有5 組不符合孟德爾遺
    傳定律，可以排除乙○○○與丙○○之親子關係。2 、甲○○與丙○○：根據以上血型及16組基因位點的分析結果，共
    有7 組不符合孟德爾遺傳定律，可以排除甲○○與丙○○之
    親子關係」等語，自堪信原告之主張為真實。從而被告雖經
    戶籍登記為原告2 人之婚生女，惟其間既無上開自然血統聯
    絡之事實，其親子關係自屬不存在，從而，原告訴請確認兩
    造間之親子關係不存在，洵屬有據，應予准許。
五、訴訟費用負擔之依據：民事訴訟法第78條。
中    華    民    國    95    年    1     月    25    日
                  家事法庭法  官  郭佳瑛
上為正本，係照原本作成。
如不服本判決，應於送達後20日內，向本院提出上訴狀。
中    華    民    國    95    年    1     月    25    日
                          書記官  徐麗紅


司法院資訊處製作；財團法人民間司法改革基金會備份。
